【裁判字號】    90,交聲,414
【裁判日期】    900803
【裁判案由】    違反道路交通管理處罰條例聲明異議
【裁判全文】
臺灣臺北地方法院交通事件裁定          九十年度交聲字第四一四號
    異議人即
    受處分人  甲○○
右列受處分人因違反道路交通管理處罰條例案件，對於台北市交通事件裁決所中華民
國九十年五月四日所為之處分（原處分案號：北市裁三字第駕裁二二－ＡＢＶ九三二
六四八號），聲明異議，本院裁定如左：
    主      文
異議駁回。
    理      由
一、按汽車駕駛人（包括機器腳踏車），爭道行駛有駕車行駛人行道者，處銀元二百
    元以上六百元以下（即新台幣【下同】六百元以上一千八百元以下）罰鍰，行為
    時道路交通管理處罰條例第三條第八款、第四十五條第六款定有明文；又汽車駕
    駛人（包括機器腳踏車）駕駛汽車違反道路交通管理處罰條例第四十五條規定者
    ，除應依該條所規定之罰鍰處罰外，並予記違規點數一點，道路交通管理處罰條
    例第三條第八款、第六十三條第一項第一款亦定有明文。末交通違規事件裁罰案
    件，性質上屬於交通行政主管機關本於職權就公法上具體事件所為之決定而對外
    直接發生法律效果之單方行政行為，參酌行政法院五十六年度判字第八一號判例
    意旨「本件原告行為時尚在舊所得稅法施行期間，實體上固應適用舊法，但被告
    官署稽徵程序係開始於現行所得稅法令公佈施行以後，程序上即應適用新法」，
    本件道路交通管理處罰條例雖於民國九十年一月十七日公佈修正，於同年六月一
    日施行，然無比較新舊法之問題。
二、本件受處分人即異議人甲○○於九十年三月二十一日中午十二時三十分許，騎乘
    車號ＡＯＩ－九五０號重型機器腳踏車，在台北市○○路○段一號前之人行道缺
    口處（近復興南路口）行駛而上人行道，騎乘約三十餘公尺，見台北市政府警察
    局交通警察大隊大安分隊警員乙○○刻正執行勤務後，即將雙腳放於地面繼續滑
    行，警員乙○○隨即當場攔停，並以受處分人有違反行為時道路交通管理處罰條
    例第四十五條第六款之行為掣單舉發。受處分人於應到案日期前申訴，原處分機
    關函請舉發機關調查結果，仍認受處分人有上開違規行為，乃依行為時道路交通
    管理處罰條例第四十五條第六款之規定，於九十年五月四日以北市裁三字第駕裁
    二二－ＡＢＶ九三二六四八號裁決書裁處受處分人罰鍰六百元，並予記違規點數
    一點（原處分贅引道路交通管理處罰條例第四十五條「第一項」第六款，並漏引
    同條例第六十三條第一項第一款之規定，應更正）。
三、訊據受處分人固不否認於右開時地在遭警攔停之事實不諱，惟矢口否認有違規行
    為，辯稱：違規地點設置非常完善的一個停車彎，伊利用慣性與腳的推力把機車
    推上去，伊將機車停好後，警員就過來舉發云云，然查：本院為查證事實，傳喚
    舉發警員到庭作證，舉發警員乙○○函覆本院：伊在違規時間，正執行仁愛、復
    興南路口道路警衛勤務，見受處分人騎乘機車由仁愛路四段一號前之行人道缺口
    處騎乘而上，共騎乘約三十公尺有餘，見職後，即將雙腳放於地面繼續滑行，此
    時受處分人仍乘坐於機車上，職見狀即將其攔停，並以理告知後，受處分人仍不
    服取締，繼續述說似是而非之歪理，職未加理會，將其開單告發。告發後，職見
    受處分人仍騎車離開現場，「停車」之說立即推翻，因仁愛、復興南路北側（東
    北角）每到交通流量較大之時，常有許多機車騎士不願在車陣後面等待紅燈，而
    繞行人行道至車陣前，以做綠燈後行駛之第一順位，此舉嚴重影響行人之安全，
    受處分人即屬以上之行為，「停車」乃卸責之詞等語，並提出違規地點三張及現
    場圖在卷為憑，警員乙○○既與受處分人素無仇隙，尚無恣意舉發誣陷受處分人
    之理，且依違規地點照片及現場圖觀之，違規地點由慢車道至攔停地點至少二十
    公尺以上，在如此不算短之距離下，坐在機車上以雙腳推動機車前行（無加油）
    到達攔停地點，實屬大費周章，反不如下車推行機車較為省時省力，衡情一般機
    車騎士若非騎乘機車由慢車道經人行道至攔停地點，就是下車推行機車，甚少坐
    在機車上以雙腳推行機車由慢車道至人行道再到攔停地點，故證人警員乙○○所
    證較受處分人所言可信度高。從而，受處分人所辯，尚難採信。本件事證明確，
    受處分人之違規行為堪以認定。
四、綜上所述，受處分人確有於右開時地有爭道行駛有駕車行駛人行道之違規行為。
    因受處分人於應到案日期前申訴，原處分機關依行為時道路交通管理處罰條例第
    四十五條第六款、第六十三條第一項第一款之規定裁處受處分人罰鍰六百元，並
    予記違規點數一點，核無違誤，本件受處分人之異議為無理由，自應將其異議駁
    回。
據上論斷，應依道路交通案件處理辦法第十九條，裁定如主文。
中      華      民      國    九十      年      八      月      三      日
                                      臺灣臺北地方法院交通法庭
                                          法  官  李  麗  玲
右正本證明與原本無異。
如不服本裁定，應於裁定送達後五日內向本院提出抗告狀。
                                          書記官  江  虹  儀
中      華      民      國    九十      年     八      月       六     日


司法院資訊處製作；財團法人民間司法改革基金會備份。
